【裁判字號】    88,自,397
【裁判日期】    890805
【裁判案由】    違反動產擔保交易法
【裁判全文】
臺灣高雄地方法院刑事判決                          八十八年度自字第三九七號
    自  訴  人  南紡企業股份有限公司
    代  表  人  乙○○
    自訴代理人  甲○○
                丙○○
    被      告  戊○○
右列被告因違反動產擔保交易法案件，經自訴人提起自訴，本院判決如左：
    主  文
戊○○動產擔保交易之債務人，意圖不法之利益，將標的物出賣，致生損害於債權人
，處拘役伍拾日，如易科罰金，以參佰元折算壹日。
    事  實
一、戊○○於民國八十七年五月九日，透過高雄市苓雅區○○○路四十六號「信光汽
    車商行」（下稱「信光車行」），以動產擔保交易附條件買賣之方式，向南紡企
    業股份有限公司（下稱「南紡公司」）購買車牌號碼ＹＧ—九一一一號自用小客
    車，為動產擔保交易之債務人，雙方約定總價金新臺幣（下同）六十萬九千五百
    元，分二十三期給付，每月一期，自同年六月二十日起至八十九年四月二十日止
    ，每期付款二萬六千五百元，於付清價款前，該自用小客車所有權仍屬出賣人南
    紡公司所有，買受人戊○○僅得依約占有使用，不得任意將該自小客車移離其高
    雄市苓雅區○○○路二二二號四樓之五住處附近，或將該車出賣、出質、移轉、
    抵押或為其他處分，並經高雄市監理處八十七年五月二十五日以高市監二字第三
    ０八七四二四一（０六０五二）號公告動產擔保交易登記在案。詎戊○○在取得
    該自用小客車後，除將之交予其弟己○○使用外，並意圖為自己不法之利益，於
    僅繳付八期價款，尚積欠南紡公司分期餘額三十九萬七千五百元之八十八年一月
    間，未經南紡公司同意，即允許其弟己○○將該車以三十萬元出賣予不詳姓名之
    人，戊○○並拒不繳付前開剩餘之分期餘額，致生損害於債權人南紡公司。
二、案經南紡公司提起自訴。
    理  由
一、訊據被告戊○○固不否認於八十七年五月九日，透過信光車行，以動產擔保交易
    附條件買賣之方式，向南紡公司購買車牌號碼ＹＧ—九一一一號自用小客車，並
    自八十八年二月間起，即未繳付南紡公司剩餘之分期餘額三十九萬七千五百元等
    情，惟矢口否認有何違反動產擔保交易法犯行，辯稱：前開自用小客車之實際使
    用人為其弟己○○，平日亦由己○○負責繳納分期付款，伊僅出名購買該車，完
    全不知情云云。
二、經查：
  (一)本件被告如何以動產擔保交易附條件買賣之方式，向自訴人購買前開自用小客車
    ，並自八十八年二月間起，即未繳付分期餘額等情，業據自訴代理人甲○○於本
    院審理時指訴明確，並有附條件買賣契約書及高雄市監理處動產擔保交易登記證
    明書各一紙附卷可稽，被告雖以前揭情詞置辯，證人己○○亦到庭證稱：前開自
    用小客車確係伊在使用，八十八年一月間，因為做生意失敗，所以就將該自用小
    客車交還信光車行，要求信光車行代為處理，信光車行則交給伊現金三十萬元，
    又事前雖沒有經過自訴人同意，但自訴代理人丙○○知道伊將車子交給信光車行
    週轉現金等語（見八十八年八月二十七日訊問筆錄、八十九年七月二十一日審判
    筆錄），惟證人己○○之前開證詞，其中將該自用小客車交給信光車行、自訴代
    理人丙○○亦知情部分，雖已為信光車行之實際負責人即證人丁○○及自訴代理
    人丙○○當庭共同否認，使其此部分證詞之證明力不足而不足採信，惟除此部分
    之外，關於證人己○○未得自訴人同意，即在八十八年一月間，以三十萬元將前
    開自用小客車交予他人週轉現金部分，既為其結證明確，自足認其為真實可信。
  (二)又被告雖於本院訊問時，一再辯稱其僅為購買前開自用小客車之名義人，而非實
    際使用人，亦不清楚內情，與證人己○○證述情節相符，惟依前開附條件買賣契
    約書，被告與自訴人既分別為前開自用小客車之買受人與出賣人，並經高雄市監
    理處公告動產擔保交易登記在案，被告自為動產擔保交易之債務人，亦即為前開
    自用小客車付清價款前之占有人，故其負有依動產擔保交易法第十二條規定，以
    善良管理人之注意，保管或使用標的物之義務，除不得任意將該自用小客車出賣
    、出質、移轉、抵押或為其他處分外，亦不得任令第三人將該自用小客車出賣，
    並以不知情等推諉其責。因而，本件被告雖未親自將前開自用小客車出賣予第三
    人，惟其未得自訴人同意，任令證人己○○於八十八年一月間，將該車以三十萬
    元交予他人週轉現金，復不加以阻止，自與其自行將前開自用小客車出賣予第三
    人無異，加以其自八十八年二月間起，即拒未繳付任何分期餘額，甚且於自訴人
    提起本件自訴後，仍未與自訴人協商解決，凡此諸端，已足認被告自八十八年一
    月間起，確有不法利益之意圖。而自訴人因遍尋該車未獲，無法依動產擔保交易
    法之相關規定，行使債權人取回占有標的物之權利，其受有損害至明，從而，本
    件至此事證已臻明確，被告前揭辯詞，無非係卸責畏罪之詞，不足採信，其犯行
    已堪認定，自應由本院依法論科。
三、核被告戊○○所為，係犯動產擔保交易法第三十八條之罪。爰審酌其生活狀況、
    品行、智識程度，與犯本罪之犯罪動機、目的、手段及其所生危害，於本院訊問
    時，猶飾詞卸責、否認犯行，及未與自訴人達成和解等一切情狀，量處如主文所
    示之刑，並諭知易科罰金之折算標準，以示儆懲。
四、被告經合法傳喚無正當理由不到庭，本院認本件係諭知拘役之案件，爰不待其陳
    述逕行判決，附此敘明。
據上論斷，應依刑事訴訟法第三百四十三條、第二百九十九條第一項前段、第三百零
六條，動產擔保交易法第三十八條，刑法第十一條前段、第四十一條，罰金罰鍰提高
標準條例第一條前段、第二條，判決如主文。
中      華      民      國    八十九    年      八      月      五      日
                                  臺灣高雄地方法院刑事第七庭
                                      審判長法  官  裕斗
                                            法  官  李璧君
                                            法  官  劉傑民
右正本證明與原本無異。
如不服本判決，應於判決送達後十日內，向本院提出上訴狀。
                                            書記官  林豐富
中    華    民    國      八十九      年      八      月      八      日
附錄本案論罪科刑法條：
動產擔保交易法第三十八條
動產擔保交易之債務人，意圖不法之利益，將標的物遷移、出賣、出質、移轉、抵押
或為其他處分，致生損害債權人者，處三年以下有期徒刑、拘役或科或併科六千元以
下之罰金。


司法院資訊處製作；財團法人民間司法改革基金會備份。
